【裁判字號】    99,審交易,50
【裁判日期】    990628
【裁判案由】    過失致死
【裁判全文】
臺灣新竹地方法院刑事判決            99年度審交易字第50號
公  訴  人  臺灣新竹地方法院檢察署檢察官
被      告  丙○○
上列被告因過失致死案件，經檢察官提起公訴（98年度偵字第79
14號），經被告於本院準備程序中，就被訴事實為有罪之陳述，
經告知被告簡式審判程序之旨，並聽取檢察官、被告之意見後，
經本院進行簡式審判程序，本院判決如下：
    主  文
丙○○犯過失致人於死罪，處有期徒刑陸月；如易科罰金，以新
臺幣壹仟元折算壹日。緩刑貳年。
    犯罪事實
一、丙○○於民國98年9月15日凌晨5時9分許，駕駛車牌號碼GI-
    7005號自用小客車，沿新竹市○○路內側車道由北向南行駛
    ，行經新竹市○○路230 號前，原應注意車輛行至無號誌路
    口時應減速慢行並注意車前狀況，隨時採取必要之安全措施
    ，而依當時天候晴、夜間有照明、柏油路面乾燥無缺陷、視
    距良好等情況，亦無不能注意之情事，竟疏未注意減速慢行
    ，復未注意前方刻有跨越馬路行走之路人乙○○，採取必要
    之煞停措施，致其所駕駛上開車輛不慎撞及乙○○，乙○○
    因而倒地受有頭部鈍力損傷之傷害，雖經緊急送往新竹市南
    門綜合醫院救治，仍因傷重於到院前死亡。丙○○則於肇事
    後，在未經有偵查犯罪之機關或公務員發覺為犯嫌前，待新
    竹市警察局交通隊警員楊政達前往現場處理時，尚停留於現
    場，並當場承認為肇事人，自首而接受裁判。
二、案經乙○○之子甲○○告訴及新竹市警察局第一分局報告臺
    灣新竹地方法院檢察署檢察官偵查起訴。
    理  由
一、程序部分：
    按除被告所犯為死刑、無期徒刑、最輕本刑為3 年以上有期
    徒刑之罪或高等法院管轄第一審案件者外，於前條第1 項程
    序進行中，被告先就被訴事實為有罪之陳述時，審判長得告
    知被告簡式審判程序之旨，並聽取當事人、代理人、辯護人
    及輔佐人之意見後，裁定進行簡式審判程序，刑事訴訟法第
    273條之1第1 項定有明文。本件被告丙○○所犯係死刑、無
    期徒刑、最輕本刑為3 年以上有期徒刑以外之罪，其於準備
    程序中就被訴事實為有罪之陳述，經告知簡式審判程序之旨
    ，並聽取公訴人及被告丙○○之意見後，本院認為適宜進行
    簡式審判程序，合先敘明。
二、認定被告丙○○犯行所憑之各項證據及理由
（一）被告丙○○於警詢、偵查中之供述及於本院準備程序、簡
      式審判程序時均坦承不諱。其稱：伊於98年9月15日凌晨5
      時許，駕駛車牌號碼GI- 7005號自用小客車沿新竹市○○
      路內側車道由北往南方向行駛要回家，於同日凌晨5時9分
      許行經新竹市○○路230 號前，看見路上有行人要穿越馬
      路，但因沒有看清楚行人走向而煞車不及，致車輛之右前
      方保險桿撞擊到被害人乙○○，造成被害人乙○○倒地受
      傷，伊趕緊下車察看並留下現場報警處理，但被害人乙○○經送醫急救仍不治死亡等語（見98年度相字第542 號偵
      查卷第7、8、25、26頁，本院卷第15頁背面、第25、30至
      32頁）。
（二）告訴人甲○○於警詢、偵查中之指訴。其稱：他父親即被
      害人乙○○於案發當天凌晨4 時許從住處外出去運動，於
      同日上午5時許在新竹市○○路230號前發生車禍，造成頭
      部有多處骨折、右大腿有大面積撕裂傷等傷勢等語（見上
      開相驗卷第9、10、25、26頁）。
（三）新竹市警察局第一分局98年9 月15日道路交通事故現場圖
      、道路交通事故調查報告表（一）、（二）各1 份及現場
      事故照片16張等在卷可參（見上開相驗卷第4至6、16至23
      頁）。
（四）臺灣省竹苗區車輛行車事故鑑定委員會99年1 月11日竹苗
      鑑980677字第0995300070號函所附鑑定意見書1 份附卷可
      參（見98年度偵字第7914號偵查卷第17至21頁），其鑑定
      意見為「一、行人乙○○在行人穿越道一百公尺範圍內之
      無號誌路口，違規穿越道路未注意左右來車，為肇事主因
      。二、丙○○駕駛自小客車，行經無號誌路口，未充分注
      意車前狀況，為肇事次因。」等情。
（五）臺灣新竹地方法院檢察署檢察官督同法醫師劉瑞爐相驗明
      確，此有相驗屍體證明書、法醫檢驗報告書、新竹市南門
      醫院診斷證明書各1 份及相驗照片17張等存卷足憑（見上
      開相驗卷第13、27、32至40、41至48頁）：證明被害人乙○○因本件車禍受有顱骨破裂腦漿溢出、右大腿皮肉綻開
      、右手臂撕裂傷等傷勢，且因頭部鈍力損傷原因而於98年
      9月15日凌晨5時28分傷重不治死亡等情。
（六）按汽車行經無號誌之交岔路口均應減速慢行，作隨時停車
      之準備；且汽車行駛時，駕駛人應注意車前狀況，並隨時
      採取必要之安全措施。道路交通安全規則第93條第1 項第
      2款、第94條第3項分別定有明文。是被告丙○○駕駛自用
      小客車行駛於道，自應遵守上開規定，然據被告丙○○所
      為之供述及臺灣省竹苗區車輛行車事故鑑定委員會之鑑定
      意見書所示，被告丙○○駕駛自用小客車行經無號誌之交
      岔路口時，其未減速慢行及未注意前方人車動向等違規行
      為甚明。再依卷附道路交通事故現場圖、道路交通事故調
      查報告表（一）、（二）、道路交通事故照片等資料證據
      所示，事發當時天候晴、夜間有照明、柏油路面乾燥無缺
      陷、視距良好等情觀之，且依被告丙○○之智識、能力又
      無不能注意之情況，竟疏未注意而撞擊被害人乙○○，因
      而致被害人乙○○受傷，雖經緊急送醫急救，仍因傷重於
      98年9月15日凌晨5時28分到院前傷重不治等情，雖被害人
      乙○○對於本件事故之發生固與有過失，惟無礙於本件被
      告丙○○前開過失責任之認定。復以本件被害人乙○○之
      死亡結果既因被告丙○○之過失行為所致，兩者間具相當
      因果關係無疑。
（七）綜上，本件事證已明，被告丙○○上開犯行堪予認定。
三、論罪科刑：
（一）論罪：核被告丙○○所為，係犯刑法第276條第1項之過失
      致人於死罪。
（二）刑罰減輕事由（自首）：被告丙○○於本件犯罪未發覺前
      ，即留置於肇事現場，迨員警前往處理時，當場承認其為
      肇事人，自首而接受裁判，有新竹市○○○道路交通事故
      肇事人自首情形紀錄表1 份在卷可稽（見上開相驗卷第14
      頁），爰依刑法第62條前段之規定減輕其刑。
（三）量刑：爰審酌被告丙○○前雖有偽造文書犯行，然距本件
      犯行已逾十餘年，且上揭犯行業經本院諭知緩刑宣告未經
      撤銷，有臺灣高等法院被告前案紀錄表1 份可佐，素行堪
      認良好。本院考量被害人乙○○為本件事故發生之肇事主
      因，被告丙○○為本件事故發生之肇事次因，然已造成被
      害人乙○○死亡之結果，對其家屬造成無可彌補之創傷，
      幸被告丙○○犯後坦認犯行，態度良好，業與被害人乙○○家屬成立民事和解（詳後述）等一切情狀，量處如主文
      所示之刑，併諭知易科罰金之折算標準，以示懲儆。
（四）緩刑：末查被告丙○○前未曾受有期徒刑以上刑之宣告，
      已如上述。其僅因一時疏失，致罹刑典，經此偵、審教訓
      當應知所警惕，信無再犯之虞，且事後業與被害人乙○○
      家屬即郭林玉鶯、郭蓮美、郭惠美、郭明良、郭明敏、甲○○等人以新臺幣20萬元達成民事和解，並當庭交由告訴
      人甲○○等人收訖等情，此有本院99年6月7日和解筆錄1
      份附卷可稽（見本院卷第18、19頁），顯見被告丙○○確
      有悔悟之心；另告訴人甲○○於本院簡式審判程序中亦當
      庭表示尊重法院判決等語（見本院卷第31頁），本院因認
      對其所科處之刑，以暫不執行為適當，爰併宣告緩刑2 年
      ，以期自新。
據上論斷，應依刑事訴訟法第273條之1第1項、第299條第1 項前
段，刑法第276條第1項、第41條第1項前段、第2項、第62條前段
、第74條第1項第1款，刑法施行法第1條之1，判決如主文。
本案經檢察官洪期榮到庭執行職務。
中    華    民    國    99    年    6     月    28    日
                    交通法庭法  官    劉兆菊
以上正本證明與原本無異。
如不服本判決應於收受本判決後10日內向本院提出上訴書狀，上
訴書狀應敘述具體理由。上訴書狀未敘述上訴理由者，應於上訴
期間屆滿後20日內補提理由書狀於本院 (均須按他造當事人之人
數附繕本 )「切勿逕送上級法院」。
中    華    民    國    99    年    6     月    28    日
                            書記官    林兆嘉
附錄本案論罪科刑法條
中華民國刑法第276條第1項
因過失致人於死者，處2年以下有期徒刑、拘役或2千元以下罰金
。

司法院資訊處製作；財團法人民間司法改革基金會備份。
